臺灣基隆地方法院民事裁定  
111年度消債更字第40號
聲  請  人  蔡嘉睿  
代  理  人  莊志成律師
上列當事人因消費者債務清理事件，聲請更生，本院裁定如下：
    主  文
聲請人蔡嘉睿自中華民國一百一十一年六月十日下午五時起開始
更生程序。
命司法事務官進行本件更生程序。
    理  由
一、按為使負債務之消費者得依消費者債務清理條例（下稱債清
    條例）所定程序清理債務，以調整其與債權人及其他利害關
    係人之權利義務關係，保障債權人之公平受償，謀求消費者
    經濟生活之更生及社會經濟之健全發展，特制定債清條例（
    參見債清條例第1條）。次按債務人不能清償債務或有不能
    清償之虞者，得依債清條例所定更生或清算程序，清理其債
    務；債務人無擔保或無優先權之「本金及利息」債務總額未
    逾新臺幣（下同）12,000,000元者，於法院裁定開始清算程
    序或宣告破產前，得向法院聲請更生；債務人對於金融機構
    負債務者，在聲請更生或清算前，應向最大債權金融機構請
    求協商債務清償方案，或向其住、居所地之法院或鄉、鎮、
    市、區調解委員會聲請債務清理之調解；自債務人提出協商
    請求之翌日起，逾30日不開始協商，或自開始協商之翌日起
    逾90日協商不成立，債務人得逕向法院聲請更生或清算，債
    清條例第3條、第42條第1項、第151條第1項、第153條定有
    明文。而依債清條例第2條第1項、第2項規定，債清條例所
    稱消費者，指五年內未從事營業活動或從事營業額平均每月
    200,000 元以下之小規模營業活動之自然人。準此，五年內
    未從事營業活動或從事營業額平均每月200,000元以下之小
    規模營業活動之自然人，倘有不能清償債務或有不能清償債
    務之虞，且客觀上並無濫用更生或清算程序之情事者，自應
    使其藉由債清條例所定程序清理債務。第按法院開始更生程
    序之裁定，應載明其年、月、日、時，並即時發生效力；法
    院開始更生或清算程序後，得命司法事務官進行更生或清算
    程序，必要時得選任律師、會計師或其他適當之自然人或法
    人一人為監督人或管理人，債清條例第45條第1項、第16條
    第1項規定甚明。
二、聲請意旨略以：聲請人即債務人有不能清償債務之情形，曾
    向本院聲請消費者債務清理前置調解（本院110年度司消債
    調字第9號），與最大債權銀行國泰世華銀行股份有限公司
    （下稱國泰世華銀行）成立調解，但其後其因無法清償，不
    得已而毀諾，為此依法聲請更生等語。
三、聲請人前於民國110年向本院聲請消費者債務清理前置調解
    （本院110年度司消債調字第9號），與當時最大債權銀行國
    泰世華銀行達成分期還款協議，約定分180期、利率為4%、
    每月以5,953元依各債權銀行債權金額比例清償各項債務，
    至全部清償為止，嗣聲請人於110年6月18日毀諾等情，業經
    國泰世華銀行陳報本院在案，並經本院調取110年度司消債
    調字第9號卷核閱屬實。聲請人既曾與各債權金融機構達成
    前開還款協議，原應依誠信原則盡力履行，避免任意毀諾，
    因此聲請人向本院聲請更生，揆諸上開說明，自須審究其是
    否有「不可歸責於己之事由致履行有困難」情事。經查：
  ㈠依聲請人所提出之財產所得資料，顯示聲請人於109年度僅有
    所得1,000元，參以聲請人之勞工保險被保險人投保資料，
    顯示聲請人已於107年6月30日退保。而聲請人名下雖有房地
    1筆，然並無法立即變現。又本院參酌債務清理條例第64條
    之2第1項規定：「債務人必要生活費用，以最近一年衛生福
    利部或直轄市政府所公告當地區每人每月最低生活費一點二
    倍定之」之意旨，以衛生福利部公告之110年度臺灣省每人
    每月最低生活費為13,288元計算，聲請人之每月必要生活費
    用應為15,946元（計算式：13,288元×1.2＝15,946元，元以
    下四捨五入），以聲請人每月生活必要費用15,946元，加上
    每月5,953元之還款方案，金額已達21,899元。而由110年5
    月開始，臺灣因新冠疫情，百業蕭條，聲請人陳稱其目前之
    營業收入為22,000元，依當時疫情時之經濟狀況，縱認聲請
    人於毀諾時之收入，為目前收入之8成即17,600元，於扣除
    聲請人每月必要生活費用後，亦僅剩餘1,654元（計算式：1
    7,600元－15,946元＝1,654元），顯見聲請人就上開清償條件
    ，履行上顯有困難，堪認聲請人無法清償協商方案而毀諾，
    實有不可歸責於己之事。
  ㈡聲請人現今究否不能維持人性尊嚴之最低生活條件，而有「
    不能清償債務或有不能清償之虞」等情形：
  1.本件聲請人無擔保或無優先權之「本金及利息債務」，累計
    已達858,924元，此有財團法人金融聯合徵信中心當事人綜
    合信用報告─債務清理條例前置協商專用債權人清冊在卷可
    稽，並經債權人陳報本院在案，是本件聲請人無擔保或無優
    先權之債務未逾12,000,000元，自堪認定。
  2.聲請人現今名下雖有房地1筆，然其財產現難以變現已如前
    述。準此，聲請人現今已無足可抵充前揭債務之財產，當亦
    堪可認定。
  3.本見本院參酌本院依職權調取之聲請人之財產所得資料，認
    聲請人陳報其目前之營業收入為每月22,000元，應無低報之
    情，爰以之作為衡量聲請人現今是否業已入不敷出之基準。
     
  4.債清條例第64條之2第1項、第2項規定，「債務人必要生活
    費用，以最近一年衛生福利部或直轄市政府所公告當地區每
    人每月最低生活費一點二倍定之。」「受扶養者之必要生活
    費用，準用第1 項規定計算基準數額，並依債務人依法應負
    擔扶養義務之比例認定之。」而衛生福利部公告之111年度
    臺灣省每人每月最低生活費，則為14,230元，故聲請人每月
    必要生活費用應為17,076元（計算式：14,230元×1.2倍＝
    17,076元），故可認聲請人每月必要性支出，總計應為17,0
    76元）。
  5.承前，聲請人無擔保或無優先權之本金及利息債務，累計已
    達858,924元，是如以一般銀行貸款利率百分之15計算，前
    開債務平均每月所增加之利息至少為8,706元（計算式：696
    ,473元〈已知本金部分〉×15%÷12＝8,706元，元以下四捨五入
    ），是聲請人每月所得於扣除必要性支出後，加計每月應繳
    付之前揭利息，已超過其現有之收入，遑論其所積欠之本金
    。綜此，堪認聲請人客觀上確有不能清償債務之虞，而有藉
    助更生制度調整其與債權人間之權利義務關係俾重建其經濟
    生活之必要。 
四、綜上所述，聲請人屬於債務清理條例之消費者，無擔保或無
    優先權之本金及利息債務未逾12,000,000元，確有不能清償
    之虞，且未經法院裁定開始清算程序或宣告破產，復查無債
    務清理條例第6條第3項、第8條或第46條各款所定應駁回更
    生聲請之事由存在，聲請人聲請更生，為有理由，應予准許
    ，並命司法事務官進行本件更生程序，爰裁定如主文。
中　　華　　民　　國　　111 　年　　5　 　月　　31　　日
                  民事庭法  官   周裕暐
以上正本係照原本作成。
本件裁定不得抗告。
中　　華　　民　　國　　111 　年　　6 　　月　　 1　　日
                        書記官   謝佩芸